【裁判字號】    98,交抗,2598
【裁判日期】    981028
【裁判案由】    違反道路交通管理處罰條例
【裁判全文】
臺灣高等法院交通事件裁定            98年度交抗字第2598號
抗  告  人
即受處分人   甲○○
上列抗告人因違反道路交通管理處罰條例案件，不服臺灣板橋地
方法院，中華民國98年8月4日所為裁定（98年度交聲字第1504號
），提起抗告，本院裁定如下：
    主  文
抗告駁回。
    理  由
一、按汽車駕駛人，行經有燈光號誌管制之交岔路口闖紅燈者，
    處新臺幣1,800元以上5,400元以下罰鍰，道路交通管理處罰
    條例第53條第 1項定有明文；至該項所稱闖紅燈，係指車輛
    面對圓形紅燈時，仍逕予穿越路口至銜接路段，不論左轉、
    直行或迴轉，均屬闖紅燈之行為。又汽車駕駛人違反本條例
    第53條規定者，除依原條款處罰鍰外，並記違規點數 3點之
    處分，同條例第63條第1項第3款亦定有明文。
二、原處分意旨略以：抗告人即受處分人甲○○騎乘其所有之車
    號J5C-190號重型機車，於民國97年6月27日19時35分許，在
    行經臺北縣板橋市○○路、僑中一街口時，因「駕車行經有
    燈光號誌管制之交岔路口闖紅燈」之違規行為，經台北縣政
    府警察局板橋分局大觀派出所警員以北縣警交字第CO000000
    0號舉發違反道路交通管理事件通知單舉發，再經原處分機
    關於98年5月4日依道路交通管理處罰條例第53條第1項之規
    定，裁處罰鍰新臺幣（下同）4,500元，並依同條例第63條
    第1項第3款之規定，記違規點數3點等語。
三、聲明異議意旨略以：異議人甲○○於上開時、地並無闖紅燈
    ，若為舉發應提出證據加以佐證；又警員並未當場攔停，而
    是離事發地約800至1000公尺（約3、4個路口後）始予攔停
    舉發；異議人非無故拒簽收，而是對警員所為之舉發有爭議
    ，異議人有向警員要舉發通知單，但警員卻未給異議人；異
    議人並未收到舉發通知單，卻直接而收到裁決書並加重處罰
    ，為此，爰依法聲明異議等語。
四、原裁定略以：
  (一)異議人即受處分人甲○○固不否認其於97年6 月27日19時35
    分許，騎乘其所有之車牌號碼J5C-190 號重型機車，行經臺
    北縣板橋市○○路、僑中一街口之事實，惟辯稱：異議人於
    上開時、地並無闖紅燈，若為舉發應提出證據加以佐證；又
    警員並未當場攔停，而是離事發地約800至1000公尺（約3、
    4個路口後）始予攔停舉發云云。然查：
  1.異議人甲○○騎乘其所有之車牌號碼J5C-190 號重型機車，
    於上開時、地因有行經有燈光號誌管制之交岔路口闖紅燈之
    違規事實等情，業據證人即當時舉發本違規事件之臺北縣政
    府警察局板橋分局大觀派出所警員乙○○於本院到庭具結證
    稱：是我於上開時、地舉發車牌號碼J5C-190 號重型機車闖
    紅燈之違規事實；當時我是站在臺北縣板橋市○○路、僑中
    一街口距離十公尺的地方執行巡邏任務，那個地方是一個死
    角，可以看到環河橋闖紅燈的情形；我看到異議人騎乘J5C-
    190 號重型機車，自上述環河橋的橋上騎經環河路往僑中一
    街方向行駛，我看到異議人闖紅燈就立刻追上去，異議人是
    闖僑中一街與環河路交岔口的紅燈，我就騎車追異議人並將
    其攔檢，異議人當時車行速度蠻快的，而且那時候車子也蠻
    多的，我才無法當場將異議人攔停，也因為顧慮交通安全，
    才會到大觀路1 段才將異議人攔停；我攔停異議人後，異議
    人表示沒有闖紅燈，但是該路口有無闖紅燈非常明顯，由於
    該路口沒有延遲號誌，所以異議人闖紅燈非常明確，異議人
    說其並無闖紅燈，我認為異議人有闖紅燈，異議人不肯簽名
    ，我還是製單舉發，並把通知聯交給異議人，但異議人仍不
    肯收，我有跟異議人說不收，我還是會寄給你，倒不如當場
    收下，異議人還是不肯收受；我當時有跟異議人說可以看注
    意事項，其有權益去申訴，注意事項中有其應注意之事；當
    時車子雖然很多，但是還沒有達到塞車的程度，所以異議人
    的車速還是可以騎得很快，我是追到大觀路1 段地下道前游
    泳池那邊比較沒有車子的地方才有辦法將異議人攔停等語明
    確。且證人乙○○警員既已當庭證述舉發當時為無障礙物之
    路面、且視距良好，理當能完整目擊異議人所駕車行經有燈
    光號誌管制之交岔路口闖紅燈之違規事實無疑。又異議人亦
    稱警員騎車追其至游泳池附近將其攔停等語，亦核與證人乙
    ○○警員前揭證述相符，足認證人乙○○記憶清晰並未存有
    顯然瑕疵或違背常情之處。參以證人乙○○與異議人素不相
    識，亦無怨隙，尚無甘冒自身違犯偽證罪責之風險而設詞誣
    陷異議人之理，而交通警員製單舉發違反道路交通處罰條例
    所列之違規事實，本質上係公務員依法執行職務之行為，如
    有枉法構陷或為不實記載之行為，亦需負擔嚴厲之刑事責任
    ，國家並以此擔保公務員能忠實執行職務，故於未裝設自動
    感應攝影器材路段，就闖紅燈等一瞬間突發之交通違規行為
    ，因無法期待警員於發現後能及時攝影取證，事實上亦僅能
    仰賴舉發警員目視為之，別無其他舉證之可能，故證人乙○
    ○警員之上開證述內容，以及其所紀錄舉發之本件違規事實
    ，應堪採信。
  2.此外，復有臺北縣政府警察局97年6月27日北縣警交字第CO0
    000000號舉發通知單、交通部公路總局臺北區監理所板橋監
    理站98年5月4日板監裁字第裁41-CO0000000號違反道路交通
    管理事件裁決書、臺北縣政府警察局板橋分局98年6月4日北
    縣警板交裁字第0980021078號函影本各1 紙在卷可稽，是異
    議人於前揭時、地，確有駕車行經有燈光號誌管制之交岔路
    口闖紅燈之違規事實，應堪認定。
  (二)惟按行為人有本條例之情形者，應填製舉發違反道路交通管
    理事件通知單，並於被通知人欄予以勾記，其通知聯依下列
    規定辦理：一、當場舉發者，應填記駕駛人或行為人姓名、
    性別、出生年月日、地址、身分證統一編號及車主姓名、地
    址、車牌號碼、車輛種類。被查獲之駕駛人或行為人為受處
    分人時，應於填記通知單後將通知聯交付該駕駛人或行為人
    簽名或蓋章收受之；拒絕簽章者，仍應將通知聯交付該駕駛
    人或行為人收受，並記明其事由及交付之時間；拒絕收受者
    ，應告知其應到案時間及處所，並記明事由與告知事項，視
    為已收受，違反道路交通管理事件統一裁罰基準及處理細則
    第11條第1項第1款有明文可參。經查：證人乙○○警員於本
    院訊問時到庭具結固證稱：我有跟異議人說郵局就可以繳納
    罰鍰了，通知單上都有寫違規時間、地點、到案日期；舉發
    通知單不是我去郵寄給異議人，舉發單我把通知聯跟移送聯
    釘在一起交給裁決所等語。而依證人乙○○前開證述，雖足
    認本件證人乙○○於製單時固曾告知異議人可至郵局繳納罰
    鍰，惟本件證人乙○○於製單時是否確已清楚明確告知異議
    人本案應到案日期（97年7 月12日前）及應到案處所（板橋
    監理站），已顯非無疑；又遍查卷內證據資料亦未見舉發單
    位或原處分機關事後曾將舉發通知單再寄送予異議人收執之
    情，是揆諸前揭規定意旨，警員既未確切告知異議人應到案
    時間及處所，異議人即無從知悉處罰內容並依限期到案，而
    所致之不知應到案時間及處所之不利益結果，自不得逕由異
    議人所承受，是異議人前揭所辯，尚堪採信。
  (三)綜上所述，本件異議人甲○○確有駕車行經有燈光號誌管制
    之交岔路口闖紅燈之違規事實，已認定如前，異議人辯稱其
    並未闖紅燈而提出異議，固屬無理由。惟本件警員於舉發當
    時既未確切告知異議人應到案時間及處所，原處分機關未予
    詳查，即採最高額處罰，即有不當，應予撤銷。從而，本件
    異議人之異議雖無理由，但原處分既有上開可議之處，自應
    將原處分撤銷，另裁定受處分人甲○○汽車駕駛人，行經有
    燈光號誌管制知交岔路口闖紅燈，處罰鍰新台幣1,800元，
    並記違規點數3點，以期適法。
五、抗告意旨略以：抗告人未闖紅燈，如有闖紅燈，何不加速逃
    逸，而在800 公尺後才被攔停下來？當時警員在距離10公尺
    外的死角，用目測方式執行任務，是否有業績壓力，或是跟
    錯車，是否請警員調閱其他路口監視器。抗告人有向警員要
    紅單去申訴，警員當時不給，說會用寄的，事後未寄又辯稱
    有要把紅單交給抗告人，抗告人不收，希望法院查證云云。
六、經查：
  (1)原裁定已就抗告人騎乘重型機車，行經有燈光號誌管制之交
    岔路口闖紅燈之違規行為，綜合證人即台北縣政府警察局板
    橋分局大觀派出所警員乙○○之證詞、舉發之證據資料，參
    酌受處分人違規之事實、情節、稽查人員處理意見及受處分
    人之陳述，撤銷原處分機關所為駕車行經有燈光號誌管制之
    交岔路口闖紅燈、裁處罰鍰4,500 元之處分，並援引道路交
    通管理處罰條例第53條第1項之規定裁處新臺幣1,800元罰鍰
    ，並記違規點數3點，核無不當。
  (2)抗告意旨指其若有闖紅燈，何以不加速逃逸？然抗告人於原
    審供稱其當時不知道警察在追我，是（警員）騎機車到我旁
    邊，把我攔下來，是在游泳池那邊把我攔下來等語（見原審
    卷第18頁背面），是抗告人當時根本不知道警察在旁，故而
    其當時並無加速逃逸之必要。
  (3)綜上，抗告人仍執前詞，否認有闖紅燈之違規行為，自不足
    採，至抗告人請求調閱上開路段之監視錄影紀錄，然本件事
    證明確業如前述，自無調閱之必要。綜上所述，抗告人前開
    所辯均不足採信，其抗告為無理由，應予駁回。
據上論結，應依道路交通管理處罰條例第89條，道路交通案件處
理辦法第26條，刑事訴訟法第412條，裁定如主文。
中    華    民    國    98    年    10    月    28    日
                  刑事第十一庭審判長法  官   張連財
                                    法  官   林明俊
                                    法  官   楊照男
以上正本證明與原本無異。
不得再抗告。
                                    書記官   陳紀語
中    華    民    國    98    年    10    月    28    日


司法院資訊處製作；財團法人民間司法改革基金會備份。
